臺灣板橋地方法院交通事件裁定　　　 100年度交聲字第2613號
原處分機關　交通部公路總局臺北區監理所板橋監理站
異　議　人　翁良發
即受處分人
上列受處分人因違反道路交通管理處罰條例案件，對於交通部公
路總局臺北區監理所板橋監理站分別於民國96年2 月16日所為之
板監裁字裁41-CR0000000號、41-CR0000000號、41-CR0000000號
、41-CR0000000號等裁決處分，聲明異議，本院裁定如下：
    主  文
原處分均撤銷。
    理  由
一、原處分意旨：異議人即受處分人所有之車牌號碼BHR-588 號
    重型機車，分別於民國（下同）93年12月2 日6 時33分許、
    93年12月6 日6 時35分許、93年12月13日6 時28分許、93年
    12月14日6 時32分許，在臺北縣永和市（現改制為新北市永
    和區，下同）福和橋、成功路1 段74號前，有「不依規定駛
    入來車道」之違規行為，乃依（修正前）道路交通管理處罰
    條例第45條第1 項第3 款之規定，裁罰異議人各新臺幣（下
    同）1,800 元。
二、本件異議意旨略以：異議人即受處分人翁良發未收到紅單，
    警方未當面攔下，故才再犯等語。
三、按汽車駕駛人，爭道行駛有左列情形之一者，處新臺幣六百
    元以上一千八百元以下罰鍰：三、不依規定駛入來車道者；
    汽車駕駛人有左列各款所列條款之一者，除依原條款處罰鍰
    外，並予記點：一、有第三十三條、第三十八條第一項、第
    四十條第一項、第四十五條、第四十七條第一款至第四款、
    第四十八條、第四十九條或第六十條第一項、第二項第一款
    至第三款情形之一者，各記違規點數一點，90年1 月17日修
    正公布，於90年6 月1 日施行之道路交通管理處罰條例第45
    條1 項第3 款、第63條第1 項第1 款分別定有明文。又汽車
    駕駛人之行為有左列情形之一，當場不能或不宜攔截製單舉
    發者，得對汽車所有人逕行舉發處罰：六、其他違規行為經
    以科學儀器取得證據資料者。前項逕行舉發，應記明車輛牌
    照號碼、車型等可資辨明之資料，查明汽車所有人姓名或名
    稱、住址後，製單舉發處罰之；本條例所定罰鍰之處罰，行
    為人接獲違反道路交通管理事件通知單後，於十五日內得不
    經裁決，逕依第九十二條第三項之罰鍰基準規定，向指定之
    處所繳納結案；不服舉發事實者，應於十五日內，向處罰機
    關陳述意見；其不依通知所定期限前往指定處所聽候裁決，
    且未依規定期限繳納罰鍰結案或向處罰機關陳述意見者，處
    罰機關得逕行裁決之；逕行舉發違反道路交通管理事件，經
    汽車所有人依通知單之應到案日期前到案，並告知違規駕駛
    人姓名、身分證統一編號及住址者，處罰機關應即另行通知
    違規駕駛人到案依法處理；逾應到案日期，處罰機關應依本
    條例第八十五條第三項規定處罰該汽車所有人，91年7 月3
    日修正公布，於91年9 月1 日施行之道路交通管理處罰條例
    第7 條之2 第1 項第6 款、第2 項、第9 條及修正前違反道
    路交通管理事件統一裁罰基準及處理細則第24條分別亦有明
    定。又送達，於應受送達人之住居所、事務所或營業所為之
    ；送達，不能依前二條規定為之者，得將文書寄存送達地之
    地方自治或警察機關，並作送達通知書兩份，一份黏貼於應
    受送達人住居所、事務所、營業所或其就業處所門首，另一
    份交由鄰居轉交或置於該送達處所信箱或其他適當位置，以
    為送達。前項情形，由郵政機關為送達者，得將文書寄存於
    送達地之郵政機關。寄存機關自收受寄存文書之日起，應保
    存三個月，此觀行政程序法第72條第1 項前段、第74條第1
    項、第2 項之規定亦明。
四、異議人所有之車牌號碼BHR-588 號重型機車，分別於93年12
    月2 日6 時33分許、93年12月6 日6 時35分許、93年12月13
    日6 時28分許、93年12月14日6 時32分許，在臺北縣永和市
    福和橋、成功路1 段74號前，有「不依規定駛入來車道」之
    違規行為一節，有卷附「案件明細資料」、採證照片各4 幀
    及「車號查詢重型機車車籍」1 紙在卷足稽，是此違規情事
    堪予認定，原處分機關據以援引（修正前）道路交通管理處
    罰條例第45條第1 項第3 款之規定，裁罰異議人各1,800 元
    ，固非無見；則本件首應加探究者，厥係本件舉發違反道路
    交通管理事件通知單於裁決前是否確已合法送達異議人？
五、經查：
（一）異議人自78年4 月11日起迄今，均係設籍於「臺北縣中和
      市（現改制為新北市中和區，下同）秀朗路3 段78巷1 弄
      『7 之1 號』」，此有「全戶戶籍資料〈完整姓名〉查詢
      結果」1 紙附卷足稽；然微論本件欠缺當時寄送舉發違反
      道路交通管理事件通知單之證明資料，且依卷附「案件明
      細資料」以觀，縱認本件舉發違反道路交通管理事件通知
      單業經寄送，亦均係寄送至「臺北縣中和市○○路○ 段78
      巷1 弄『7 號1 樓』」（即登記之車主地址），核與異議
      人之戶籍地並非一致，而此不利益之結果，自不應歸由異
      議人承擔，故難認該舉發違反道路交通管理事件通知單於
      裁決前確已依行政程序法之規定合法送達異議人，是異議
      人所辯未收到紅單（即舉發違反道路交通管理事件通知單
      ）一節，即非無據。
（二）本件舉發違反道路交通管理事件通知單既未合法送達異議
      人，則揆諸前開規定，異議人自無從於接獲違反道路交通
      管理事件通知單後，於15日內不經裁決，逕依違反道路交
      通管理事件統一裁罰基準及處理細則第92條第3 項之罰鍰
      基準規定，向指定之處所繳納結案，或因不服舉發事實而
      於15日內，向處罰機關陳述意見及於依通知單之應到案日
      期前到案，並告知違規駕駛人姓名、身分證統一編號及住
      址者，而由處罰機關另行通知違規駕駛人到案依法處理，
      凡此，均足以影響異議人之權益，是原處分機關就此未予
      詳查，即逕依最高罰鍰額度裁罰，容有未洽。
六、綜上所述，車牌號碼BHR-588 號重型機車之違規情事固堪認
    定，然為保障異議人於程序上之上開權益，原處分機關所為
    之本件裁決處分應予撤銷，由原處分機關另為適當之處理。
據上論斷，應依道路交通事件處理辦法第19條，裁定如主文。
中    華    民    國    100   年    8     月    15    日
                  交通法庭  法  官  陳鴻清
以上正本證明與原本無異。
如不服本裁定，應於送達後5 日內，向本院提出抗告狀。
                            書記官  黃頌棻
中    華    民    國    100   年    8     月    15    日